【裁判字號】    92,監,14
【裁判日期】    920414
【裁判案由】    
【裁判全文】
臺灣基隆地方法院民事裁定  九十二年度監字第一四號
    聲  請  人  丙○○
    送達代收人  甲○○
    相  對  人  乙○○
                        居板橋.
右當事人間聲請選任禁治產人之監護人事件，本院裁定如左：
    主      文
選定丙○○為乙○○之監護人。
聲請程序費用由聲請人負擔。
    理      由
一、按禁治產人無民法第一千一百十一條第一項之法定監護人時，由法院徵求親屬會
    議之意見選定之，同條第二項定有明文。又前開選定監護人事件，由禁治產人住
    住所地之法院管轄，非訟事件法第七十三條定有明文。
二、本件聲請意旨略以：相對人乙○○現年六十歲，於其年少就讀世界新專五年級時
    ，即患有慢性精神分裂病症而輟學，數十年來雖經治療，然其精神分裂病症未見
    明顯好轉而呈慢性化，自我及社會功能缺損，呈現明顯之人格崩壞。其於民國（
    下同）六十四年間再次病發後至今仍無法從事工作，生活僅能簡單自理，其他生
    活起居均需他人照料處理，經鑑定判斷其精神狀態已處於心神喪失且無法處理事
    務之程度。是以相對人之母湯衍慧曾於八十年間向本院聲請禁治產宣告，經本院
    於八十年八月二十八日以八十年度禁字第一號民事裁定宣告相對人為禁治產人，
    並以其母湯衍慧為法定順位之監護人。詎監護人湯衍慧竟不幸於八十二年一月二
    十日罹重病逝世，嗣經本院於八十七年七月三十一日以八十七年度監字第二號民
    事裁定選任先母湯洐慧之友人吳正義為相對人之監護人。茲因吳正義因心肺衰竭
    及多種器官退化，於九十一年十月二十一日去逝，有東安診所之死亡證明書可稽
    。而聲請人為相對人之養妹，相對人在台除聲請人外已無其他親人，且聲請人現
    服務於中國農民銀行，有正常職業及固定收入，相對人乙○○現亦由聲請人安排
    送至台北縣私立鴻國復健安養中心接受照顧，聲請人除每月支付新台幣一萬五千
    元安養中心費用外，平日亦提供相對人乙○○生活所需之日用品、衣物，且假日
    必前往安養中心探望、關切，並陪同相對人前往亞東醫院治療其內外痔，堪認聲
    請人對胞兄乙○○已作萬全之照顧及養護，足見原監護人乙○○於前案八十七年
    度監字第二號選任監護人時指稱聲請人嫌惡其病狀且棄家不顧而離家，未盡任何
    扶養照顧之責乙節，與事實完全不符。今聲請人基於兄妹情誼，不忍見養兄無人
    照顧，且因相對人在台除聲請人外已無其他親屬，為此聲請指定其為乙○○之監
    護人，以求名實相符。
三、聲請人主張之事實，業經聲請人提出本院八十年度禁字第一號民事裁定、本院八
    十七年度監字第二號民事裁定、吳正義死亡證明書及除戶戶籍謄本、戶口名籍、
    中國農民銀行職員在職證明書、鴻國復健安養中心收據、中央健康保險局台北分
    局函及鴻國安養中心函、亞東醫院看診醫療費用收據等影本各一件為證，核無不
    合；且相對人雖經宣告禁治產，然尚能在精神狀況和緩時為簡單應答，其於本院
    調查時亦指稱與聲請人相處情形好，聲請人過年、過節會給他零用錢，同意聲請
    人擔任其監護人等語，顯見聲請人上開所稱為真實。本件既已難以組成親屬會議
    徵詢意見，而聲請人在前監護人吳正義去逝後亦妥適安排對相對人之照顧，不論
    在經濟或精神方面均盡其力而為，其請求選定其為相對人之監護人，自應予准許
    。
四、依非訟事件法第八條第一項裁定如主文。
中      華      民      國    九十二    年      四      月     十四     日
~B臺灣基隆地方法院民事庭
~B法      官  林玉珮
右正本證明與原本無異。
對於本件裁定如有不服，應於本裁定收受送達後十日內向本院提出抗告書狀，敘述抗
告之理由，抗告於臺灣高等法院，並應繳納抗告費新台幣四十五元。
中      華      民      國    九十二    年      四      月     十五     日
~B法院書記官  李繼業


司法院資訊處製作；財團法人民間司法改革基金會備份。
